【裁判字號】    99,訴,1168
【裁判日期】    990831
【裁判案由】    勞保
【裁判全文】
臺北高等行政法院判決
                                      99年度訴字第1168號
                                     99年8月19日辯論終結
原      告  甲○○
被      告  勞工保險局
代  表  人  乙○○○○○○○
訴訟代理人  丙○○
            丁○○
上列當事人間勞保事件，原告不服行政院勞工委員會中華民國99
年4 月30日勞訴字第0990002821號訴願決定，提起行政訴訟，本
院判決如下：
    主  文
原告之訴駁回。
訴訟費用由原告負擔。
    事實及理由
一、程序事項：原告經合法通知，未於言詞辯論期日到場，核無
    行政訴訟法第218 條準用民事訴訟法第386 條各款所列情形
    ，爰併準用民事訴訟法第385 條第1 項前段規定，依被告聲
    請，由其一造辯論而為判決。
二、事實概要：原告係桃園縣照顧服務員職業工會被保險人，以
    因工作照顧病患導致感染梅毒，曾申請民國96年11月9 日至
    97年8 月31日期間職業傷害傷病給付，經被告以原告所患不
    得視為職業傷病，核定按普通傷病辦理在案；嗣原告以同一
    事故致「眩暈、疑似梅毒神經症狀、腹痛、疑似泌尿道感染
    、心絞痛、疑似藥物中毒、低血鉀」、「胃食道逆流、胃炎
    」、「慢性蕁麻疹、接觸性皮膚炎及濕疹」、「皮癢症」等
    症，繼續申請97年9 月1 日至98年9 月24日期間職業傷害傷
    病給付，案經被告審查，仍認定為普通傷病，原告所請上開
    期間僅係門診治療，乃以98年10月5 日保給簡字第02120704
    6 號函核定不予給付（下稱原處分）。原告不服，向勞工保
    險監理委員會（下稱監理會）申請審議，亦經該會於98年12
    月28日以98保監審字第4740號審定書審定申請審議駁回。原
    告不服，提起訴願經決定駁回，遂提起本件行政訴訟。
三、本件原告主張：
（一）原告在林口長庚醫院擔任看護時，受指派照顧之病患罹患
      梅毒，然因家屬隱瞞及醫院疏忽，未採取隔離及防護措施
      ，致原告在無法注意下於照顧病患時被感染梅毒、性病。
（二）原告受因執行職務感染梅毒之事實，有各醫院之病歷、診
      斷書為證，但原告申請至今均未獲給付，依原告之情形，
      被告應給付原告職業傷病給付、失能給付（殘廢給付）及
      違約金、遲延利息及其他補償之金額，共計700萬元。
（三）原告並聲明：
   1、訴願決定及原處分均撤銷。
   2、被告應作成給付原告700 萬元之處分。
   3、訴訟費用由被告負擔。
四、被告則以：
（一）本件原告請求97年9 月1 日至98年9 月24日期間職業傷病
      給付之金額共為163,175 元（610 元×365 日×70%+610
      元×24日×50% ），經審核不予給付，計差額為163,175
      元 。
（二）被告辦理勞工保險給付，除以被保險人或受益人檢附之資
      料、診斷書等書面資料予以審核外，如有必要，亦須另外
      徵詢專科醫師意見或實地派員訪查瞭解實情等，無法僅憑
      被保險人個人主張或常理推測等得逕予核定，須有客觀就
      診病歷資料為依憑，故被告將原告就診之病歷資料送請特
      約醫師審查，並參酌醫師提供之專業醫理見解以為核定之
      依據，合先敘明。經查，本案既先後經被告及監理會共3
      位特約專科醫師就原告之相關病歷資料審查，並提具專業
      醫理見解，咸認原告所患非屬職業傷病，原處分於法應無
      違誤。
（三）被告並聲明：
   1、駁回原告之訴。
   2、訴訟費用由原告負擔。
五、本件如事實概要欄所述事實，除後列爭點事項外，有原告97
    年9 月12日、98年9 月24日勞工保險傷病給付申請書暨給付
    收據、被告98年10月5 日保給簡字第021207046 號函（即原
    處分）、監理會98年12月28日98保監審字第4740號審定書、
    行政院勞工委員會99年4 月30日勞訴字第0990002821號訴願
    決定書附於原處分卷可稽，且為兩造所不爭執，應堪信為真
    實。
六、原告不服原處分，循序提起行政訴訟，並以其執行職務感染
    梅毒，應屬職業傷病等節，據為主張，故本件爭點即為：原
    告因職行職務罹患梅毒？原處分是否適法？
七、本院之判斷：
（一）按「被保險人遭遇普通傷害或普通疾病住院診療，不能工
      作，以致未能取得原有薪資，正在治療中者，自不能工作
      之第4 日起，發給普通傷害補助費或普通疾病補助費。」
      「被保險人因執行職務而致傷害或職業病不能工作，以致
      未能取得原有薪資，正在治療中者，自不能工作之第4 日
      起，發給職業傷害補償費或職業病補償費。」勞工保險條
      例第33條、第34條定有明文。次按，勞工保險被保險人因
      執行職務而致傷病審查準則第2 條規定：「被保險人因執
      行職務而致傷病之審查，除法令另有規定外，依本準則辦
      理。」第3 條規定：「被保險人因執行職務而致傷害者，
      為職業傷害。被保險人於勞工保險職業病種類表規定適用
      職業範圍從事工作，而罹患表列疾病者，為職業病。」第
      9 條規定：「被保險人因公差由日常居、住處所或就業場
      所出發，至公畢返回日常居、住處所或就業場所期間之職
      務活動及合理途徑發生事故而致之傷害，視為職業傷害。
      」第21條規定：「被保險人於作業中，因工作當場促發疾
      病，而該項疾病之促發與作業有相當因果關係者，視為職
      業病。」
（二）且按「行政機關應依職權調查證據，不受當事人主張之拘
      束，對當事人有利及不利事項一律注意。」、「行政機關
      得選定適當之人為鑑定。」「行政機關為處分或其他行政
      行為，應斟酌全部陳述與調查事實及證據之結果，依論理
      及經驗法則判斷事實之真偽，並將其決定及理由告知當事
      人。」行政程序法第36條、第41條第1 項、第43條分別定
      有明文。又「保險人為審核保險給付或勞工保險監理委員
      會為審議爭議案件認有必要者，得向被保險人、受益人、
      投保單位、各該醫院、診所或領有執業執照之醫師、助產
      士等要求提出報告，或調閱各該醫院、診所及投保單位之
      病歷、薪資帳冊、檢查化驗紀錄或放射線診斷攝影片( Ｘ
      光照片) 及其他有關文件，被保險人、受益人、投保單位
      、各該醫院、診所及領有執業執照之醫師或助產士等均不
      得拒絕。」亦為勞工保險條例第28條所明定。被告係勞工
      保險之保險人，於被保險人向其提出勞工保險條例之各項
      申請時，被告須開始行政程序，並有上揭依職權調查證據
      之義務。本件所涉是否屬職業傷病之爭議，在於原告所患
      是否屬職業傷病、傷病程度及痊癒期間等事項之審查，均
      涉及醫理專業領域，非被告或監理會之一般承辦人員所能
      逕予認定，故被告於審核時，除以被保險人或受益人檢附
      之資料、診斷書等書面資料予以審核外，如有必要，亦須
      另外徵詢專科醫師意見或實地派員訪查瞭解，此觀勞工保
      險局組織條例第11條第2 項規定，被告得視業務需要聘用
      兼任醫師12人至20人，據此，保險人（即被告）為審核本
      件職業傷病爭議，依前開說明自得依職權送請其聘用之專
      業醫師表示審查意見，以作為其審核之參據，此項專業醫
      師審查意見之審核，屬被告之法定職權，被告依原告所提
      出之診斷書及調閱原告相關之病歷資料，參酌特約專科醫
      師之專業意見，綜合審查於法即無不合。
（三）本件原告以因工作照顧病患導致感染梅毒，曾申請96年11
      月9 日至97年8 月31日期間職業傷害傷病給付，並經被告
      調取台大醫院、馬偕醫院、市立聯合醫院之病歷併全案送
      請被告特約專科醫師審查，其審查意見略以：「依病歷紀
      錄，沒有證據顯示有感染梅毒。」被告勞工保險局遂以原
      告所患不得視為職業傷病，核定按普通傷病辦理，且因普
      通傷病給付限住院期間始得請領，原告僅門診治療，故核
      定不予給付在案，此有被告特約審查醫師審查意見、被告
      97年10月3 日保給簡字第021175812 號函附卷可稽（原處
      分卷第117 頁、第118 頁）。本件原告以同一事故致「癢
      疹、疑似性病、慮病症」「眩暈、疑似梅毒神經症狀、腹
      痛、疑似泌尿道感染、心絞痛、疑似藥物中毒、低血鉀」
      、「胃食道逆流、胃炎」、「慢性蕁麻疹、接觸性皮膚炎
      及濕疹」等症，申請96年12月1 日至98年9 月24日期間職
      業傷害傷病給付，被告依據前開醫理見解，仍核定按普通
      傷病辦理，又原告所請期間僅門診治療，故被告遂核定所
      請不予給付，亦有原處分可憑。嗣原告不服被告核定，向
      監理會申請審議。被告為求慎重，再將全案送請被告另位
      特約專科醫師審查，其審查意見略以：「原告所患慮病症
      不是職業病，又台大醫院診斷並無梅毒，只是皮膚不舒服
      ，所患非屬職業病。」有審查意見可參（原處分卷第137
      頁）據此，本案既經多位特約醫師審查，咸認原告所患非
      屬職業病，則被告既已職權斟酌各該重要事證及專業意見
      ，綜合審查而作成原處分，則其調查程序及認定結果，即
      難認有違誤，原告主張其所患為職業傷病，要難憑採。
（四）從而，被告核定原告所請職業傷害傷病給付按普通傷病辦
      理，惟因原告申請期間僅係門診治療，故核定不予給付，
      洵屬有據。
八、原告於99年8 月6 日本院準備程序期日中，表明其係請求被
    告作成核付0000000 元之行政處分，嗣原告於99年8 月12日
    追加起訴金額及理由補充狀中，擴張請求金額至700 萬元，
    經查：請求金額中關於職業傷病給付部分，為無理由，業經
    認定如前，故原告主張應予補償及賠償違約、遲延利息部分
    ，均無理由，應予駁回；另關於殘廢給付（即失能給付）部
    分，及原告主張因子宮手術應給予之普通傷病補償及違約金
    部分，與本件申請無關，且未據原告申請被告作成處分，亦
    未經爭議審議及訴願程序，原告逕行起訴請求，顯難認屬合
    法，自難准許，雖前開不合法部分原應以裁定駁回，然為求
    卷證齊一及訴訟經濟，爰併以判決駁回之，附此敘明。
九、本件事證已臻明確，兩造其餘攻擊防禦方法及聲明陳述，核
    與判決之結果無影響，爰不逐一論列，併予敘明。
據上論結，本件原告之訴為無理由，依行政訴訟法第98條第1 項
前段、第218 條、民事訴訟法第385 條第1 項前段，判決如主文
。
中    華    民    國    99    年    8     月    31    日
                   臺北高等行政法院第三庭
                             審判長法  官  林樹埔
                                   法  官  蕭忠仁
                                   法  官  劉穎怡
上為正本係照原本作成。
如不服本判決，應於送達後20日內，向本院提出上訴狀並表明上
訴理由，如於本判決宣示後送達前提起上訴者，應於判決送達後
20日內補提上訴理由書（須按他造人數附繕本）。
中    華    民    國    99    年    8     月    31    日
                                   書記官  林苑珍

司法院資訊處製作；財團法人民間司法改革基金會備份。
